【裁判字號】    98,台上,4339
【裁判日期】    980730
【裁判案由】    擄人勒贖
【裁判全文】
最高法院刑事判決            九十八年度台上字第四三三九號
上  訴  人  乙○○
被      告  甲○○
            丙○○（原名張漢濱）
            丁○○
            戊○○（原名李淑賢）
上列上訴人因自訴甲○○等擄人勒贖案件，不服台灣高等法院中
華民國九十八年三月三十日第二審判決（九十七年度上訴字第四
七五九號，自訴案號：台灣台北地方法院九十六年度自字第六七
號），提起上訴，本院判決如下：
    主  文
上訴駁回。
    理  由
按刑事訴訟法第三百七十七條規定，上訴於第三審法院，非以判
決違背法令為理由，不得為之。是提起第三審上訴，應以原判決
違背法令為理由，係屬法定要件。如果上訴理由書狀並未依據卷
內訴訟資料，具體指摘原判決不適用何種法則或如何適用不當，
或所指摘原判決違法情事，顯與法律規定得為第三審上訴理由之
違法情形，不相適合時，均應認其上訴為違背法律上之程式，予
以駁回。本件上訴人乙○○上訴意旨略稱：(一)、法院未查出被告
甲○○等人前往苗栗縣苗栗市○○路上訴人家中之意圖，係逼令
上訴人簽發面額新台幣（下同）三千萬元之本票，自已符合勒贖
之要件。(二)、苗栗縣警察局苗栗分局刑警以詐騙手法變造被害人
控告五名歹徒之紀錄，使被害人反成被告。(三)、被告丙○○（原
名張漢濱）、甲○○、丁○○、戊○○（原名李淑賢）等人係地
下錢莊暴力討債集團，買通警局，並利用法院討債，所有策劃計
謀皆出於丙○○。(四)、民國八十二年十月間傳真至苗栗之相片書
有「奠」、「死亡」字樣，可見丙○○有致上訴人於死之犯意。
(五)、上訴人遭五人毆打成傷，證據資料已交由台灣台北地方法院
檢察署偵辦，毫無下文。(六)、甲○○等人欲強拉被害人上車及強
取被害人之三千元，涉嫌強盜擄人等語。
惟查依刑事訴訟法第三百五十條、第三百六十一條、第三百六十
二條、第三百六十七條規定，不服地方法院之第一審判決而上訴
者，須提出上訴書狀，並應敘述具體理由，為上訴必備之程式；
其所提出之上訴書狀並未敘述上訴理由，或僅曾以言詞陳述上訴
理由者，均應於上訴期間屆滿後二十日內補提理由書於第一審法
院。第一審法院經形式審查，認逾期未補提上訴理由者，應定期
間先命補正；逾期未補正者，為上訴不合法律上之程式，應以裁
定駁回。倘已提出上訴理由，但所提非屬具體理由者，則由第二
審法院以上訴不合法律上之程式，判決駁回。又第三百六十七條
之判決，得不經言詞辯論為之，復為刑事訴訟法第三百七十二條
所明定。本件原判決以：上訴人自訴被告甲○○、丙○○、丁○
○、戊○○涉嫌殺人未遂、擄人勒贖乙案，不服第一審法院所為
自訴不受理之判決，提起上訴。其第二審之上訴理由略謂: (一)、
丙○○、甲○○、丁○○、戊○○等人基於犯意之聯絡，以殺人
之主觀故意，於八十四年九月十六日下午四時許，在苗栗市○○
路四十五號，由丙○○、甲○○、丁○○、戊○○、「胖子」毆
打上訴人成傷。上訴人全身是血、腦震盪，有血衣、血褲及醫院
診斷書為憑，檢察官為何不交付審判。(二)、就侵占罪部分：第一
審已查出亞太新聞社出資人即上訴人，上訴人與李豪無任何款項
往來。李豪等三人係竊盜、侵占上訴人之空白支票花用。(三)、就
丙○○、甲○○、戊○○、丁○○誣告上訴人傷害部分，丙○○
等人之證詞南轅北轍。且上訴人之女已於警局證述上訴人係「還
手」，可見先出手者為丙○○等人，否則如真被上訴人打傷，豈
有極輕微之擦傷可言。(四)、丙○○於上訴人照片上畫「奠」、「
死」等行為，有殺人之犯意等語。經查第一審以上訴人自訴丙○
○、甲○○、戊○○、丁○○殺人未遂、擄人勒贖部分，業經台
灣台北地方法院檢察署檢察官為不起訴處分，並經台灣高等法院
檢察署檢察長駁回上訴人之再議確定，復無新事實、新證據及刑
事訴訟法第四百二十條第一項第一、二、四、五款之得為再審之
原因，不符刑事訴訟法第二百六十條之規定，判決不受理，業於
判決理由內詳述其理由，所為論斷，於法尚無不合。至於上訴理
由(二)至(四)部分，第一審法院已另以裁定駁回其自訴。上訴意旨未
具體指明第一審判決有何不當或違法情形，應認上訴人之第二審
上訴實質上未符合理由應具體之要件。因認其第二審上訴為不合
法律上之程式，而以判決駁回，經核於法並無違背。上訴意旨並
未依據卷內訴訟資料具體指摘原判決有何不適用法則或適用法則
不當之違法情事，徒以上揭與原判決有無違背法令之判斷無關之
事項，任意指摘原判決不當，核與法律規定得為第三審上訴理由
之違法情形，不相適合。其上訴違背法律上之程式，應予駁回。
據上論結，應依刑事訴訟法第三百九十五條前段，判決如主文。
中    華    民    國  九十八  年    七    月   三十   日
                      最高法院刑事第五庭
                          審判長法官  陳  正  庸
                                法官  賴  忠  星
                                法官  林  秀  夫
                                法官  宋      祺
                                法官  陳  祐  治
      本件正本證明與原本無異
                                      書  記  官
中    華    民    國  九十八  年    八    月    三    日
                                                      K


司法院資訊處製作；財團法人民間司法改革基金會備份。
